臺灣板橋地方法院民事判決　　　　　　 95年度家訴字第129號
原　　　告　丁○○
訴訟代理人　甲○○
被　　　告　國軍退除役官兵輔導委員會臺北縣榮民服務處
法定代理人　乙○○
訴訟代理人　丙○○
右當事人間請求確認證書真偽等事件，本院於中華民國96年4 月
2日 言詞辯論終結，判決如左：
    主  文
確認薛世舉於民國88年8 月8 日所立之遺囑（如附件所示）為真
正。
原告其餘之訴駁回。
訴訟費用由被告負擔二十分之三，餘由原告負擔。
    事實及理由
一、原告主張：
  (一)薛世舉於民國95年4 月4 日由原告陪同前往郵局，領取新台
    幣（下同）3 萬元，薛世舉將其中2 萬5 千元及一紙信封袋
    交予原告，原告要陪同薛世舉前往醫院，薛世舉堅持不要，
    薛世舉一人前往榮總醫院住院，翌日（5 日）原告配偶前往
    醫院探視，6 日薛世舉出院，7 日死亡。薛世舉所留遺囑中
    ，分為動產及不動產二部分，在不動產部分，由原告全權處
    理；在動產部分，由於遺書係88年所立，而薛世舉於88年至
    94年，曾匯的為數不少的錢，給予其親戚，而從輔導會匯郵
    局所查之資料，存摺內尚有十萬多元。
  (二)遺囑是被繼承人薛世舉的筆跡。遺囑內容第三點有寫「不動
    產，在我走之前，能否變賣求現，由您酌辦。」，由這點就
    可看出房子要給原告處理，原告認為就是要送給原告的意思
    ，另外遺囑裡面有說他的存款部分要給三個姪兒。薛世舉沒
    往生以前，原告也不知道薛世舉有這個遺囑，所以原告怎麼
    去處理。
  (三)薛世舉之遺囑是在其死亡前三天在榮總住院的時候，交給原
    告的，因為原告當時身體不好，就沒有去看死者。薛世舉要
    住院的時候，打電話給原告，原告陪薛世舉去郵局，領三萬
    元給原告，交代錢要給打掃的歐巴桑，原告要陪薛世舉去醫
    院，但薛世舉都不肯，就自己一個人去醫院。薛世舉用一個
    郵局信封包起來給原告，裡面有遺囑、權狀還有幾本存摺，
    當時原告也沒有打開，不知道裡面是什麼東西，結果隔兩天
    薛世舉死亡後，原告才打開看。
  (四)對內政部警政署刑事警察局對薛世舉遺囑之鑑定報告，沒有
    意見。並聲明：
    (1)確認薛世舉於民國88年8 月8 日所立之遺囑（如附件所示
      ）為真正。
    (2)被告應就薛世舉所有坐落於台北縣中和市○○段351 地號
      土地之應有部分及台北縣中和市○○街178 巷13弄9 之1
      號之建築物，協同原告辦理遺產贈與登記。
    (3)訴訟費用由原告負擔。
二、被告方面：
  (一)薛世舉為榮民，依台灣地區人民與大陸地區人民關係條例第
    68條第1 項及退除役官兵死亡宜人繼承遺產管理辦法第4 條
    之規定，被告為薛世舉之法定遺產管理人。
  (二)亡故榮民薛世舉之遺囑，未經公證人確認，亡故後由親屬提
    交本處，依據輔導會「退除役官兵死亡善後處理及無人繼承
    遺產管理作業程序」之肆一（五）規定，應由提供人自行聲
    請法院判定後，始予受理。
  (三)薛世舉親友所提供之遺囑影本，經審視內容，有關遺產部分
    ，「不動產，在我未走之前，能否變賣求現，由您酌辦」，
    「動產，在我生前，悉數提出，除身後費用外，以2\3 寄回
    家中姪兒：：」，均無遺贈原告丁○○先生或類似之語意之
    文字出現。
  (四)依照被告作業規定，因為遺囑未經法院公證、認證，所以被
    告不承認該遺囑為真正，另外遺囑內容看不出有遺贈要給原
    告，有關不動產方面，遺囑裡面寫「在我未走之前」，現在
    原告說房子由原告來處理，被告認為被繼承人薛世舉已經往
    生，原告已經沒有權利處理，遺囑是這樣交代。
  (五)關於薛世舉遺囑，當時被告清點的時候只發現影本，原本不
    在，也就是原本早就在原告他們手上。接下來，諮商會議的
    時候，原告也有來參加，也未提到遺囑的事情，所以遺囑上
    所寫的被告都不採納，遺囑上面也有寫遺體不准火化，要捐
    贈，結果因為沒有遺囑的關係所以還是火化，因為當時沒有
    遺囑原本。死者都有交待身後事，但原告他們都沒有按照他
    遺囑上所寫的作。另外，原告要被告移交死者的遺產，但被
    告現在正在做公示催告，要到九十六年六月才期滿，要到期
    滿才能移交。薛世舉遺囑所寫關於動產、不動產的，都是說
    要在死者生前辦理的，所以被告認為遺囑是否要將不動產送
    給原告，也是有疑問的。
  (六)對內政部警政署刑事警察局對薛世舉遺囑之鑑定報告，沒有
    意見。並聲明：(1)原告之訴駁回。
三、按確認法律關係之訴，非原告有即受確認判決之法律上利益
    者，不得提起之；確認證書真偽或為法律關係基礎事實存否
    之訴，亦同，民事訴訟法第二百四十七條第一項定有明文。
    原告主張第三人薛世舉於88年8 月8 日書立遺囑將其所有之
    系爭不動產贈與原告，嗣薛世舉於95年4 月7 日死亡，被告
    為薛世舉之法定遺產管理人，被告否認該遺囑為真正，原告
    自有確認之利益並請求判決如訴之聲明等情，業據原告提出
    薛世舉於88年8 月8 日書立遺囑一紙、房書稅繳款書一份、
    建物及土地第二類謄本各一件、薛世舉中央信託局存摺影本
    一份、郵局定期儲金存單影本二件、買賣契約書影本一份、
    房屋及土地所有權狀影本各一份、薛世舉大陸親友書信影本
    四分為證。被告則以：薛世舉為榮民，薛世舉死亡後，依法
    被告為其法定遺產管理人，該遺囑依規定應由原告自行聲請
    法院判定後，被告始予受理；且依該遺囑內容「不動產，在
    我未有之前，能否變賣求現，由您酌辦」，「動產，在我生
    前，悉數提出，除身後費用外，以2\3 寄回家中姪兒：：」
    ，均無遺贈原告或類似之語意之文字出現等語置辯。由是觀
    之，被告既否認該遺囑之真正，是原告顯有即受確認判決之
    法律上利益甚明。且查：
  (一)該系爭如附件所示之遺囑，經本院連同將薛世舉生前所寫書
    信，併送請內政部警政署刑事警察局為筆跡鑑定，經該局鑑
    定結果認：兩者筆跡相符等情，此有該局95年1 月5 日刑鑑
    字第095019506 號鑑定書5 一份為證。且此項鑑定結果，亦
    為兩造所不爭執（見本院96年3 月6 日言詞辯論筆錄），自
    堪信該系爭遺囑為薛世舉所書立。再者，自該遺囑書立形式
    、內容觀之，亦符合民法第1190條所規定「自書遺囑」之要
    件。是原告關於確認該系爭遺囑為真正之主張，自堪信為真
    實。從而，原告訴請判決確認薛世舉於88年8 月8 日所立之
    遺囑（如附件所示）為真正，為有理由，應予准許。
  (二)依系爭如附件所示之遺囑內容載明：「（三）不動產，在我
    未走之前，能否變賣求現，由您酌辦」，「（四）動產，在
    我生前，悉數提出，除身後費用外，以2\3 寄回家中姪兒：
    ：」等字樣，依其文義觀之，薛世舉僅有請託原告代為處理
    其財產之意，尤其是關於不動產，薛世舉希望在其生前，能
    否變賣求現，由原告酌辦，並無有欲將其所有之不動產贈與
    予原告語意或文字，是原告主張薛世舉書立遺囑要將其所有
    不動產遺贈予原告乙節，尚難採信。被告此部分辯解，則為
    可採。從而，原告主張薛世舉書立遺囑將其不動產遺贈予原
    告，並據此訴請被告應就薛世舉所有坐落於台北縣中和市○
    ○段351 地號土地之應有部分及台北縣中和市○○街178 巷
    13 弄9之1 號之建築物，協同原告辦理遺產贈與登記，為無
    理由，應予駁回。
四、本件事證已臻明確，兩造其餘攻、防方法及舉證，於判決結
    果均無影響，不再一一贅述，附此敘明。
五、訴訟費用裁判之依據：依民事訴訟法第79條。
中　　華　　民　　國　  　96　年  　4　　月　  18  　日
                  家事法庭      法　官　劉大衛
右正本證明與原本無異
如對本判決不服，須於收受判決正本後20日內向本院提出上訴狀
（須按他造人數附繕本）。
中　　華　　民　　國　  　96　年  　4　　月　  18  　日
                            法院書記官　劉佳香
